台灣基隆地方法院刑事判決　　　　　　　100年度易字第278號
公　訴　人　台灣基隆地方法院檢察署檢察官
被　　　告　陳國
上列被告因竊盜案件，經檢察官聲請以簡易判決處刑（100年度
偵緝字第138號──100年度偵字第769號通緝），本院認為不宜
（100年度基簡字第745號），經適用通常程序審理並判決如下：
    主  文
陳國竊盜，累犯，處有期徒刑壹年。
    事  實
壹、累犯經過
    陳國因犯竊盜罪，經台灣新竹地方法院於民國96年9月7日
    ，以96年易字第540號案件，判處有期徒刑8月確定。又因犯
    竊盜等罪，經同院於96年12月31日，以96年易字第631號案
    件，判處有期徒刑1年6月、1年，減為有期徒刑9月、6月確
    定。上開8月、9月、6月，經法院定其執行刑為有期徒刑1年
    10月確定（同院97年聲字第250號）。詎其又因犯詐欺罪，
    經同院於97年1月14日，以97年竹北簡字第23號案件，判處
    有期徒刑4月、4月確定。又因違反毒品危害防制條例之罪，
    經同院於97年3月4日，以97年竹北簡字第103號案件，判處
    有期徒刑6月確定。又因違反毒品危害防制條例之罪，經同
    院於97年3月28日，以97年竹北簡字第114號案件，判處有期
    徒刑6月確定。上開4月、4月、6月、6月，經裁定定其執行
    刑為有期徒刑1年4月確定（同院97年聲字第626號）。上述1
    年10月及1年4月經合併執行，於96年12月4日入監，於99年7
    月29日假釋出監，於99年12月25日，因縮短刑期而執行完畢
    。
貳、犯罪事實
一、事實經過
    陳國意圖為自己不法之所有，於100年1月26日下午2時30
    分許，至基隆市○○街124巷11號1樓，趁屋主大門未鎖，家
    中無人之機會，侵入該住宅（侵入住宅部分未經告訴），竊
    取張勝龍所有佛像上之金牌3面；得手後騎乘9FC—600號重
    機車逃逸而去；嗣持上開金牌至基隆市○○路8號大興銀樓
    ，轉賣給不知情之店員，得款新台幣（下同）2904元供己花
    用。
二、案發經過
    張勝龍返家發現遭竊而報警處理，經警依監視器而於100年1
    月27日凌晨0時10分許，通知陳國到案而查獲，並在其身
    上起出剩餘之1001元。
、起訴經過
    案經基隆市警察局第四分局報請台灣基隆地方法院檢察署檢
    察官偵查後起訴。
    理  由
壹、簡式審判
一、法律修正
    按除簡式審判及簡易程序案件外，第一審應行合議審判，民
    國92年2 月6 日公布並於92年9 月1 日全面施行之刑事訴訟
    法第284 條之1 定有明文。其次，除被告所犯為死刑、無期
    徒刑、最輕本刑為三年以上有期徒刑之罪，或高等法院管轄
    第一審案件者外，於前條第一項準備程序進行中，被告先就
    被訴事實為有罪之陳述時，審判長得告知被告簡式審判程序
    之旨，並聽取當事人、代理人、辯護人及輔佐人之意見後，
    裁定進行簡式審判程序，修正後刑事訴訟法第273 條之1 第
    1 項亦規定甚詳。再者，刑事訴訟法第284 條之1 已於96年
    3 月26日再修正公布，規定為：「除簡式審判、簡易程序案
    件及第三百七十六條第一款、第二款所列之罪之案件外，第
    一審應行合議審判。」所謂第376 條第1 款，係指最重本刑
    為3 年以下有期徒刑、拘役或專科罰金之罪；所謂第376 條
    第2 款，係指刑法第320 條及第321 條之竊盜罪。
二、程序差異
    依修正後刑事訴訟法第273 條之2 之規定，簡式審判程序之
    證據調查，不受第159 條第1 項（傳聞法則）、第161 條之
    2 （當事人陳述意見）、第161 條之3 （自白最後調查）、
    第163 條之1 （當事人聲請調查證據）及第164 條至第170
    條（物證、書證調查、交互詰問規則）規定之限制。申言之
    ，自92年9 月1 日起，我國刑事訴訟制度改為三分法：其一
    ，輕罪案件，檢察官以「聲請簡易判決處刑書」聲請法院以
    簡易判決處刑者，法院得不經言詞辯論，逕為有罪之簡易判
    決。其二，檢察官起訴非強制辯護案件而被告認罪者，法院
    得裁定以受命法官一人進行簡式審判，其程序略如刑事訴訟
    法修正前獨任法官所進行之通常審判程序。其三，檢察官起
    訴之強制辯護案件或非強制辯護案件而被告否認全部或一部
    之犯罪者，法院應進行合議審判，適用修正後刑事訴訟法，
    進行交互詰問之通常審判程序。
三、本案情形
    經查：被告陳國經起訴之罪名為刑法第321條第1項第1款
    之加重竊盜罪，屬於96年3月26日修正公布之刑事訴訟法第
    284 條之1之除外規定，得獨任進行審判程序，不須合議為
    之。其次，被告於100年7月22日之審判程序進行中，就被訴
    之事實為有罪之陳述，經本院告知簡式審判程序之旨，並聽
    取當事人之意見後，本院認為適合以獨任方式進行簡式審判
    程序，業經當庭裁定確定在案。
貳、事實認定
    前揭事實業據被告於警詢、偵查中及本院審判中坦承不諱，
    核與被害人張勝龍於警詢時指訴之情節相符，並有贓物認領
    保管單、金飾買入登記簿影本、監視器翻拍照片及查獲後現
    場指認照片各4張等在卷可資佐證，足見被告之自白與真實
    相符，可以採信，從而其犯行洵堪認定。
、法律適用
一、所犯罪名
    核被告所為，係犯刑法第320條第1項之普通竊盜罪。
二、比較新舊法
(一)、法律規定
    刑法第321條於100年1月10日修正，於同月26日經總統以華
    總一義字第10000015561號令修正，並自公布日施行。惟依
    中央法規標準法第13條規定法規生效日期為：「法規明定自
    公布或發布日施行者，自公布或發布之日起算至第三日起發
    生效力。」因此，刑法第321條之修正，係自100年1月28日
    起生效。刑法第321條第1項原規定：犯竊盜罪而有左列情形
    之一者，處六月以上、五年以下有期徒刑：一、於夜間侵入
    住宅或有人居住之建築物、船艦或隱匿其內而犯之者。二、
    毀越門扇、牆垣或其他安全設備而犯之者。三、攜帶兇器而
    犯之者。四、結夥三人以上而犯之者。五、乘火災、水災或
    其他災害之際而犯之者。六、在車站或埠頭而犯之者。」修
    正後規定：「犯竊盜罪而有下列情形之一者，處6月以上、5
    年以下有期徒刑，得併科新台幣10萬元以下罰金：一、侵入
    住宅或有人居住之建築物、船艦或隱匿其內而犯之者。二、
    毀越門扇、牆垣或其他安全設備而犯之者。三、攜帶兇器而
    犯之者。四、結夥三人以上而犯之者。五、乘火災、水災或
    其他災害之際而犯之者。六、在車站、埠頭、航空站或其他
    供水、陸、空公眾運輸之舟、車、航空機內而犯之者。」其
    次，依修正後之刑法第2條第1項，行為後法律有變更者，適
    用行為時之法律，但行為後之法律有利於行為人者，適用最
    有利於行為人之法律。新刑法第2條乃係規範行為後法律變
    更所生新舊法比較適用之準據法，故於刑法修正施行後，如
    有涉及比較新舊法之問題，即應逕依新刑法即現行刑法第2
    條第1項規定，為「從舊從輕」之比較（參見最高法院95 年
    度第8次刑事庭會議決議）。
(二)、本案情形
    被告於100年1月26日之行為時，刑法第321條修正尚未生效
    。被告行為後，法律有變更。刑法第321條第1項原本規定「
    犯竊盜罪而有下列情形之一者，處6月以上、5年以下有期徒
    刑」；新法則規定「犯竊盜罪而有下列情形之一者，處6月
    以上5年以下有期徒刑，得併科新台幣10萬元以下罰金」。
    申言之，新法多出併科罰金一項處罰。經比較新舊法結果，
    顯然新法不利於被告，而舊法有利於被告，則依上開從舊從
    輕原則，應適用修正前之舊法規定。其次，就刑法第321 條
    第1項第1款而言，若依修正後之規定，因已刪除「於夜間」
    三字，適用範圍擴大，經比較新舊法結果，顯然新法不利於
    被告，而舊法有利於被告，則依上開從舊從輕原則，亦應適
    用修正前之舊法規定。何況，被告行為時間係在白天，依當
    時之規定，被告並未觸犯修正前刑法第321條第1項第1款之
    加重竊盜罪，而僅觸犯刑法第320條第1項之普通竊盜罪加上
    第306條第1項之侵入住宅罪。惟因侵入住宅罪係告訴乃論，
    而被害人並未表示提出告訴之意思，則被告僅係觸犯刑法第
    320條第1項之普通竊盜罪。
三、變更法條
    被告僅係觸犯刑法第320條第1項之普通竊盜罪，已如前述；
    惟其基本社會事實相同，起訴法條應予變更。
四、補充說明
    修正前刑法第321條第1項第1款，係處罰「於夜間侵入住宅
    或有人居住之建築物、船艦或隱匿其內而犯之者」。所謂夜
    間，依刑事訴訟法第100條之3第3項之規定：「稱夜間者，
    為日出前，日沒後。」經本院依卷附中央氣象局日出日沒時
    刻表上網查詢結果，當日，基隆市之日沒時刻在17時34分。
    如此，則衍生之問題有二：其一，於白天侵入而持續行竊至
    夜間，是否屬於加重竊盜；其二，夜間之定義合不合理。
(一)、所謂隱匿其內之加重竊盜
    就住宅而言，修正前之刑法第321條第1項第1款之竊盜，應
    為「於夜間侵入住宅或隱匿其內而犯之者」，亦即有夜間侵
    入而竊盜、白天侵入而隱匿至夜間而竊盜之兩種情形存在。
    申言之，所謂隱匿其內而犯之者，當然是指白天侵入而隱匿
    至夜間而竊盜之情形。此種情形，其白天侵入住宅而另涉刑
    法第306條第1項之侵入住宅罪，當然被本條款所吸收，不另
    論罪。實務上，若干見解認為白天侵入住宅竊盜而持續至夜
    間，當然以夜間侵入住宅竊盜論處（司法院22年院字第947
    號解釋）；惟此種解釋違背罪刑法定原則，應屬誤會。因此
    ，設被告於下午17點33分侵入住宅持續竊盜至17點34分之後
    始行離去，自屬於隱匿其內而竊盜之加重竊盜，並非侵入住
    宅而竊盜之加重竊盜無疑。
(二)、夜間規定之不合理
１、夜間定義
    夜間，依刑事訴訟法第100條之3第3項之定義：「稱夜間者
    ，為日出前，日沒後。」本條原規定在民國24年1月1日公布
    施行之刑事訴訟法第146條第4項；86年12月19日修正施行之
    刑事訴訟法，將之移至100條之2第3項；87年1月24日修正施
    行之刑事訴訟法，再將之移至100條之3第3項迄今。在刑法
    上，夜間侵入住宅竊盜、搶奪或強盜，依刑法第321條、第
    326條及第330條，皆有加重其刑之規定；而在刑事訴訟法上
    ，禁止警察於夜間詢問；否則，依刑事訴訟法第158條之2之
    規定，被告或犯罪嫌疑人之自白或不利於己之陳述，原則上
    不得作為證據。前述刑法之規定，係因夜間侵入住宅犯罪，
    被告主觀上之惡性較大，其客觀上之危險性較高；前述刑事
    訴訟法之規定，係因夜間乃休息時間，被告可能昏昏欲睡，
    對之訊問，恐有疲勞訊問之嫌，被告亦可能無法清晰以對，
    有害被告之防禦權。因此，夜間與白天之法律效果迥然不同
    。
２、不合理處
    然則，依一般人之觀念，「黃昏」是指日沒之後、天黑之前
    之時間；「晚間」（晚上）是指天黑之後、睡覺之前之時間
    ；「夜間」是指睡覺之後、起床之前之時間。惟法律上之夜
    間，卻是日沒之後即屬之。所謂日沒，依交通部中央氣象局
    之說明，其基準時間，在於太陽之上緣與海平面或地平線切
    齊之際。惟此一時刻，在一般人之觀念上，不過黃昏，尚屬
    白天，並非晚間，更未至夜間，而其法律效果卻是天差地別
    。由此可見，法律上夜間之定義已經不合實際，背離人民之
    生活經驗甚遠。科技發達之電腦時代而援用農業社會之夜間
    定義，顯然不合理。例如依中央氣象局日出日沒時刻表之記
    載，基隆地區，97年日沒之最早時間是在同年11月22日至12
    月6日之17時03分，亦即下午5點3分；日沒之最晚時間是在
    同年6月24日至7月10日之18時47分，亦即下午6點47分；99
    年日沒之最早時間是在同年11月23日至12月6日之17時04分
    ，亦即下午5點4分；日沒之最晚時間是在同年6月27日至7月
    8日之18時48分，亦即下午6點48分。準此，若下午5點3分或
    4分日沒，則5點2分是白天，5點5分是夜間，其誰能信？而
    其法律效果天壤之別，有何法理可言？在法律上，下午5點3
    分或4分即已日沒；惟在當時，尚未下班，多數人更尚未開
    始吃晚餐，何來夜間之可言？
３、修正方法
    因此，上開夜間之定義應加以修正，始為合理。本院以為其
    修正之方式有二：其一為概括定義方式：所謂夜間，係指一
    般人就寢後而起床前之時間。至於當地人民何時就寢或何時
    起床，授權司法官於審判中就個案而具體認定之。其二為具
    體定義方式：所謂夜間，係指當日22時後至翌日6 時前之時
    間。當然，100年1月26日刪除刑法第321條第1項第1款夜間
    之限制，不失為正本清源之道。
肆、違憲審查
一、憲法原則
(一)、人性尊嚴原則
    其次，德國基本法第一條第一項規定：「人性尊嚴不可侵犯
    。尊重及保護人性尊嚴，乃所有國家權力機構之義務。」依
    據國民主權原理，國民是國家主人，其人性尊嚴不可侵犯。
    在法律限度內，所有人類應有之尊嚴，皆應受到尊重，不得
    排斥或輕視之。尊重及保護其人性尊嚴，實係行政、立法、
    司法機關之義務，並非其等機關之裁量權。就刑事立法而言
    ，若無法益侵害或法益危險之行為而予以犯罪化，或較輕責
    任之行為而賦予重刑罰之處罰，即是違背人性尊嚴原則，而
    為違憲之立法。申言之，不應犯罪化而予以犯罪化，不應重
    刑化而賦予重刑罰，即是違背人性尊嚴原則。一言以蔽之，
    前者乃不應罰而罰之，後者乃不應重而重之，使得國民受到
    不應處罰之處罰，或是受到過重之處罰，皆是不合人性尊嚴
    原則。
(二)、比例原則
    按一般認為比例原則之內涵，係適當性原則、必要性原則及
    比例性原則三項。事實上，比例原則可分為二層次，其一須
    「適當」，其次須「相當」。就刑法而言，所謂適當，是指
    其犯罪化而處以刑罰為適當。所謂相當即不過量，所謂不過
    量乃指侵害最小，是指犯罪化後所賦予之刑罰種類為相當，
    為不過量，為侵害最小。因此，若要簡而言之，比例原則之
    必要性原則及比例性原則，可以合而為一，姑且名之曰相當
    性原則。若其犯罪化而犯以刑罰之立法並不適當，即是不合
    適當性原則，進而違背比例原則。若其犯罪化之立法適當，
    而其刑罰種類之賦予並不相當，即是不合相當性原則，進而
    無論其為過重或過輕，皆是違背比例原則之立法。申言之，
    罪得其刑，而刑當其罪，始得謂之符合比例原則。
(三)、法益原則
    據比例原則中之適當性原則之要求，國家刑罰權之行使，應
    限於必要之干預；能以其他手段而達成目的時，則應放棄刑
    罰。此謂之刑罰之「最後手段性」，亦即刑罰謙抑原則之表
    現。欲知其犯罪化之立法是否合乎適當性原則適當，必須求
    諸於法益原則。因此，比例原則中之「適當性原則」，可以
    導出刑事立法上之「法益原則」。申言之，刑事立法上之「
    法益原則」要求任何行為要加以犯罪化，必因其法益受到侵
    害或危險。蓋刑事立法之核心，在於其所保護之法益。刑法
    之任務，在於法益之保護。無法益保護，無刑法可言；亦即
    無法益受到侵害或危險，則無施以刑罰之必要。行為如未造
    成「法益侵害」或「法益危險」，則無將之犯罪化之必要。
    在法益侵害，為「實害犯」；在法益危險，為「危險犯」。
    再者，法益本身依其價值評價之強度，而呈現法益位階。生
    命、身體、自由、名譽、財產五者，按其順序，而高低位階
    化。生命法益最高，其次身體法益，其次自由法益，其次名
    譽法益，而財產法益最低。此五種傳統法益，稱之為「個人
    法益」。在個人法益以外之法益，即「超個人法益」或「一
    般法益」、「團體法益」、「整體法益」，亦必須其與個人
    法益具有關連性者，始得為刑法所保護之一般法益。所謂危
    險犯，亦即行為人之行為造成法益危險，尚未至法益侵害，
    亦立法予以犯罪化。以最高位階之生命法益言之，刑法之有
    預備殺人罪、預備放火罪、預備強盜罪、預備擄人勒贖罪，
    均因其行為已造成生命法益之危險；否則，各該罪即無設預
    備犯之必要。如係單純身體、自由、名譽、財產之法益危險
    行為，則未曾設預備犯而加以犯罪化。
(四)、罪刑相當原則
    在犯罪化之立法之後，其刑罰種類之賦予是否合乎行為之罪
    責，亦即是否罪刑相當，乃刑罰相當性之問題。申言之，欲
    知其犯罪化之立法是否合乎適當性原則適當，必須求於罪刑
    相當原則。因此，比例原則中之「適當性原則」，可以導出
    刑事立法上之「罪刑相當原則」。如前所述，就刑法而言，
    所謂相當即不過量，所謂不過量乃指侵害最小，是指犯罪化
    後所賦予之刑罰種類為相當，為不過量，為侵害最小。因此
    ，法定刑之刑罰種類及自由刑之刑度輕重，必須與其行為責
    任之輕重相當，亦即在具有相當性時，始得為該種刑罰之賦
    予或該級刑度之訂定。如此，其刑罰之賦予始為合乎「罪責
    原則」，使其罪責與刑罰得以相適應而具有相當性，亦即立
    法上之「罪刑相當原則」。若其犯罪化之立法適當，而其刑
    罰種類之賦予並不相當，即是違背「罪刑相當原則」，自然
    不合相當性原則，進而無論其為過重或過輕，皆是違背比例
    原則之立法。
二、竊盜罪
(一)、罪之審查
    查刑法第320 條第1 項竊盜罪及第321 條第1 項之加重竊盜
    罪，其犯罪行為所侵害者，係侵害財產法益，屬於財產之實
    害犯，其犯罪化之立法固有必要；惟財產犯罪而無暴力行為
    時，是否必須列為公訴罪（非告訴乃論之罪固包括自訴罪，
    惟自訴者少），非無商榷之餘地。因此，修正為告訴乃論之
    罪，似可考慮。至於刑法第32 1條第1 項之加重竊盜罪，除
    其第5 及第6 款乃純道德加重條款外，其第1 款至第4 款，
    依法益觀點言之，似因被害人之生命法益陷於危險使然。申
    言之，第1 款之夜間侵入住宅竊盜、第2 款之毀越安全設備
    竊盜、第3 款之攜帶凶器竊盜、第4 款之結夥三人以上竊盜
    ，在對被害人之財產法益產生實害之外，並對其生命、身體
    及自法益產生危險，而為財產法益之實害犯、生命、身體及
    自由法益之危險犯。既與生命法益有關，其犯罪化並加重其
    刑之立法尚有法理可言。惟其第5 款之乘災害之際竊盜、第
    6 款之在車站或埠頭竊盜，則純因道德非難性之考量，並非
    基於法益之考量，事實上，其量刑委諸司法即可，特設條文
    而加重其刑之立法並無必要，併此說明之。
(二)、刑之審查
    其次，竊盜罪之刑度為5 年以下有期徒刑、拘役或罰金，加
    重竊盜罪之刑度為6 月以上5 年以下有期徒刑。由於時空背
    景不同，民國24年施行之現行刑法，其33條將有期徒刑之上
    限定為15年，係以當時「人生平均年齡不過四十一、二齡」
    為其立法理由；刑法各罪名之有期徒刑上下限，刑法各該侵
    害生命、身體、自由、名譽或財產罪之刑度安排，亦均以此
    為其立法理由。然則，60餘年後之今日已然不同，平均人壽
    將近80歲，已近立法當時1 倍；而目前更由當時之農業社會
    進展至電腦科技時代，惟刑法並未配合修正刑度，歷年來只
    知制訂並修正罰金罰鍰提高標準條例，不知制訂「有期徒刑
    提高標準條例」，造成司法實務普遍性重罪輕判之必然結果
    。例如在竊盜之罪，無論被告觸犯幾件，其連續犯加重結果
    ，刑度止於7 年半，豈是合理？如此，造成法官無從為罪刑
    相當之量刑。因此，本院認為可以考慮制訂「有期徒刑提高
    標準條例」，加倍提高刑法分則各罪有期徒刑之上下限，若
    財產犯罪得提高刑度一倍，與日本刑法相同，為十年以下有
    期徒刑，法官才有妥適之量刑空間。
伍、刑罰裁量
一、罪刑相當原則
(一)、自刑罰理論觀之
    就刑罰之報應理論言之，刑罰係以其具有痛苦性之本質，來
    均衡具有不法本質之犯罪，藉以衡平行為人之罪責，使行為
    人得因責任抵償而贖罪，而社會正義得以實現義，是故強調
    「刑罰之輕重應與罪責之輕重成比例」，是為司法上之罪刑
    相當原則。其報應之內容即為自由之剝奪，亦即有期徒刑之
    相加，而監獄即為執行報應之場所。再就特別預防理論言之
    ，受刑人之犯罪係社會化過程之障礙，應使其在監執行，以
    接受再教育而求其再社會化。復就一般預防理論觀之，以對
    受刑人之施以刑罰，作為威嚇他人之手段，不過刑罰之附帶
    作用，並非其主要目的。關於刑罰之目的，通常採取綜合理
    論，各國皆然；既有報應罪責，又有預防再犯，並有嚇阻他
    人犯罪之功能；惟報應理論所強調之「刑罰之輕重應與罪責
    之輕重成比例」，仍為刑罰裁量之基本原則；在死刑及真正
    無期徒刑，惟有在侵害生命法益之犯罪，單純依報應理論，
    其罪責已夠深重，不期待其再社會化時，始得於審判上宣告
    之；在死刑，更必須於「求其生而不得」時，始得為之；被
    告縱然侵害他人之生命法益，如求其生而可得時，亦不得宣
    告死刑，蓋死刑既稱之為極刑，如非極度之罪責，自不必處
    以極度之死刑。目前，我國係採取無期徒刑得適用假釋之制
    度，執行十五年後，即有假釋之機會，本質上類似長期徒刑
    ，並非真正無期徒刑。若被告接受自由刑之執行，以進行責
    任抵償，而在執行時能因己身之悛悔加之監獄之教化，仍有
    再社會化之可能，並無永久隔離於社會之必要，即不適合量
    處無期徒刑。
(二)、自憲法原則觀之
    依據前述人性尊嚴原則，「人性尊嚴不可侵犯。尊重及保護
    人性尊嚴，乃所有國家權力機構之義務。」在法律限度內，
    所有人類應有之尊嚴，皆應受到尊重，不得排斥或輕視之。
    尊重及保護其人性尊嚴，實係行政、立法、司法機關之義務
    ，並非其等機關之裁量權，已如前述。在被告之行為責任確
    定後，其刑罰種類之賦予或自由刑之量定，均應相當而不可
    過量，否則即是違背比例原則中之相當性原則，自然不合司
    法上之「罪刑相當原則」。因此，刑事司法上之「罪刑相當
    原則」要求法官在量刑時，應依法益之位階，重所當重，輕
    所當輕，必使罪得其刑而刑當其罪；不得重罪而輕判，或輕
    罪而重判；期使責任與刑罰得以相適應，而具有相當性。申
    言之，重犯罪賦予重刑罰，輕犯罪賦予輕刑罰，當重則重，
    當輕則輕，不應重其輕，亦不應輕其重，始得謂之符合罪刑
    相當原則。地藏十輪經（第三卷）云：「若犯重罪，應重治
    罰；若犯中罪，應中治罰；若犯輕罪，應輕治罰；令其慚愧
    ，懺悔所犯。」其此之謂也！
二、刑罰裁量
    為此，本院：１、審酌被告之品行、生活狀況、智識程度、
    犯罪之動機、目的、犯罪所生之危害、犯後之態度等一切情
    狀之後，２、再斟酌拘役並無教化功能，乃不具實益之刑罰
    種類，立法上以廢除為宜，以資符合自由刑單一化之要求；
    六月以下之短期自由刑，既難有教化作用，又易使受刑人感
    染惡習，除非被告有受其執行之特殊必要，否則尚無宣告之
    必要；如其宣告，應以緩刑或易科罰金而調和之等情。３、
    再考慮該被告尚未和被害人達成和解，只先償還1001元；惟
    被害人已經於警詢時表示不再向被告求償；惟被告是否應施
    予刑罰並使之入監獄執行，應依刑罰理論及刑事政策而加以
    考量，斟酌重點在於被告有無執行剝奪其自由，並施以監獄
    之教化，以使其再社會化之必要性，並非以其是否已經和解
    而為主要之判斷標準。４、復特別考量被告於偵查及審判中
    皆能坦承犯行，其犯罪後態度良好；惟被告竊盜前科累累，
    有卷附台灣高等法院被告全國前案紀錄表可資查考；準此，
    可見其等法治觀念太差，自制能力薄弱；加上被告係進入住
    宅之竊盜，屬於竊盜類型中之高危險者，其量刑本不宜過輕
    ；５、最後衡量刑罰之裁量，應考慮立法之精神。一般而言
    ，立法所賦予之最重刑罰種類，例如殺人罪之死刑或竊盜罪
    之有期徒刑五年，乃準備給予未來此類型犯罪人之中之責任
    最高者使用；惟此種責任最高之情況，百不及一，並非常見
    ；一般此類之犯罪，依統計學之數字，其分布類似金字塔型
    ，責任輕者多，而責任重者少，是以在量刑統計上，低度量
    刑之情形甚為普遍。因此，就自由刑而言，除非是重大案件
    ，否則，在一般案件，中度量刑已屬重判。就竊盜而言，中
    度量刑為二年六月。就竊盜之加重其刑而言，在加重之後，
    處斷刑擴大為七年半以下之有期徒刑，中度量刑變為三年九
    月。然則，若非重大案件，法院在量刑時，仍應以原來五年
    以下有期徒刑作為基準，累犯加重部分僅在量定其刑時選擇
    適當之加重刑度即可，並不必以其七年六月之處斷刑作為量
    刑之基準。申言之，就五年以下有期徒刑而言，共分為五個
    量刑區間，四至五年為「高高度」刑，三至四年為「高度刑
    」，二年至三年為「中度刑」，一年至二年為「中低度刑」
    ，一年以下為「低度刑」。本院綜合上情，認為本件就罪責
    而言，在量定其刑之際，適合採行「中低低度」之量刑，亦
    即量處有期徒刑一年以下，足以使其罪刑相當，以示儆懲，
    並期待被告在責任抵償之餘，能依監獄之教化加之個人之悔
    罪，而成為更生之人。
陸、據上論斷
    應依刑事訴訟法第284條之1除書、第273條之1第1項、第299
    條第1項前段、第300條，刑法第2條第1項前段、第320 條第
    1項、第47條第1項，判決如主文。
本案經檢察官高永棟到庭執行職務。
中    華    民    國    100   年    10    月    14    日
                  刑事第三庭法  官  陳  志  祥
以上正本證明與原本無異。
如不服本判決，應於收受送達後10日內，向本院提出上訴狀；其
未敘述上訴理由者，並應於提起上訴後10日內，向本院補提理由
書狀，均須按他造當事人之人數附繕本，切勿逕送上級法院。
中    華    民    國    100   年    10    月    14    日
                            書記官  李  繼  業
附錄：
刑法第320條第1項：
意圖為自己或第三人不法之所有，而竊取他人之動產者，為竊盜
罪，處五年以下有期徒刑、拘役或五百元以下罰金。